臺灣臺東地方法院民事裁定　　　　　　　94年度財管字第11號
聲　請　人　乙○○
代　理　人　林重仁
上列聲請人聲請對被繼承人甲○○選任遺產管理人事件，本
院裁定如下：
    主  文
選任財政部國有財產局臺灣中區辦事處雲林分處為被繼承人甲○
○之遺產管理人。
准對被繼承人甲○○（男、民國九年八月五日出生，最後住所：
臺東縣成功鎮○○里○○鄰○○○路十四號，於民國八十九年七
月八日死亡）之繼承人為承認繼承之公示催告。
被繼承人甲○○之繼承人，應自前項公示催告最後登載新聞紙之
日起，壹年內承認繼承，上述期限屆滿，無繼承人承認繼承時，
被繼承人甲○○之遺產，於清償債權，並交付遺贈物後，如有賸
餘即歸屬國庫。
聲請程序費用由被繼承人甲○○之遺產負擔。
    理  由
一、按繼承開始時，繼承人之有無不明，而無親屬會議或親屬會
    議未於1個月內選定遺產管理人者，利害關係人或檢察官得
    聲請法院選任遺產管理人，並由法院依公示催告程序，定6
    個月以上之期限，公告繼承人，命其於期限內承認繼承，民
    法第1177條，第1178條規定甚明。
二、本件聲請意旨略以：被繼承人甲○○為坐落雲林縣斗六市○
    ○○段107號土地之共有人之一，應有部分為72分之4。而甲
    ○○死亡後，依其戶籍謄本資料，有無繼承人不明，致使聲
    請人無法就前揭土地辦理分割，爰以利害關係人之身分，聲
    請選任被繼承人甲○○之遺產管理人等語。
三、聲請人主張之前揭事實，業據其提出與所述相符之戶籍謄本
    、土地登記簿謄本及繼承系統表等件為證，依其所提之證據
    資料，堪信其主張為實在，揆諸首揭法條規定，聲請人聲請
    指定遺產管理人經核並無不合。再被繼承人雖最後設籍於臺
    東縣境內，惟其所有之上開土地係位於雲林縣境，其他共有
    人又與其有利害衝突之關係，不適於選任為遺產管理人，末
    按民法第1185條明文規定，無人承認繼承之遺產，於清償債
    權並交付遺贈物後，如有賸餘，應歸屬國庫。另依國有財產
    法第2條、第12條規定，國家依據法律規定，或基於權力行
    使，或由於預算支出，或由於接受捐贈所取得之財產，為國
    有財產。凡不屬於私有或地方所有之財產，除法律另有規定
    外，均應視為國有財產財政部國有財產局係非公用財產之管
    理機關。顯見代管無人承認繼承之遺產，如有謄餘，即屬國
    有財產，為國有財產局依法應執行之事務。至於遺產管理人
    墊付之管理費用及報酬，依民法第1150條規定，由遺產中支
    付。本件甲○○遺有系爭土地，於清償債權後，非顯無剩餘
    ，此外，本院經審酌後認並無其他適合之人可任甲○○之遺
    產管理人，爰選任財政部國有財產局臺灣中區辦事處雲林分
    處為被繼承人甲○○之遺產管理人，並依法為承認繼承之公
    示催告。
四、依非訟事件法第157條裁定如主文。
中　　華　　民　　國　　94　　年　　11　　月　　23　　日
                  民事法庭法  官  曾宗欽
以上正本係照原本作成。
如對本裁定抗告須於裁定送達後10日內向本院提出抗告狀，並應
繳納抗告費新臺幣1,000元。
中　　華　　民　　國　　94　　年　　11　　月　　24　　日
                          書記官  蕭家玲
